臺灣高等法院刑事判決
上　訴　人
即　被　告　甲○○
指定辯護人　本院公設辯護人　王永炫
上列上訴人因違反槍砲彈藥刀械管制條例案件，不服臺灣板橋地
方法院94年度訴緝字第130號，中華民國94年8月30日第一審判決
（起訴案號：臺灣板橋地方法院檢察署92年度偵字第12468號）
，提起上訴，本院判決如下：
    主  文
上訴駁回。
    事  實
一、甲○○前於民國（下同）92年間因違反毒品危害防制條例案
    件，經臺灣臺北地方法院簡易庭以92年度簡字第195號判處
    有期徒刑4月，如易科罰金以300元折算1日，上訴後經同法
    院合議庭以92年度簡上字第89號駁回上訴而確定；又因偽造
    文書案件，經同法院以92年度訴字第256號判處有期徒刑6月
    ，如易科罰金以300元折算1日確定；再因竊盜案，經同法院
    93年簡字第945號判決有期徒刑4月，如易科罰金以300元折
    算1日確定。嗣經同法院以93年聲字第1017號裁定合併應執
    行有期徒刑1年，如易科罰金以300元折算1日，嗣於94年6月
    28日縮刑期滿執行完畢（執行完畢日期在後述犯行之後，不
    構成累犯）。
二、甲○○明知可發射子彈具有殺傷力之改造槍枝、子彈，均屬
    槍砲彈藥刀械管制條例第4條第1項第1款、第2款所管制之槍
    、彈，非經主管機關許可，不得無故持有之，竟基於持有可
    發射子彈具有殺傷力之改造槍枝、子彈之犯意，於92年6 月
    5日凌晨2時許，在臺北縣永和市○○路○段175號旁草叢處，
    拾獲可發射子彈具殺傷力之仿ＷＡＬＴＨＥＲ廠ＰＰＫ／Ｓ
    型半自動手槍製造之玩具手槍換裝土造金屬槍管而成之改造
    手槍1支（含彈匣1個；槍枝管制編號0000000000）、具殺傷
    力之改造子彈1顆及其他不具殺傷力之改造子彈3 顆（起訴
    書記載不具殺傷力之改造子彈共計4顆），而無故持有上開
    具殺傷力之改造槍枝、改造子彈（其涉犯侵占遺失物罪部分
    之追訴權因時效完成而消滅，詳如後述），詎其拾得上開改
    造槍枝後即加以把玩，因而誤觸槍枝板機而擊發其中1顆具
    殺傷力之改造子彈，致該子彈自甲○○左鼠蹊部外緣進入其
    身體內，並從左大腿上段內側貫穿出去體外，而受有左大腿
    貫穿傷之傷害，嗣甲○○將上開槍枝及其他不具殺傷力改造
    子彈3顆丟置在上址花圃內，即搭乘計程車離開現場前往女
    友謝宜臻住處，並由謝宜臻陪同前往臺北市「慶生醫院」就
    醫，後再由救護車轉至桃園縣龜山鄉之長庚紀念醫院林口分
    院治療，經長庚紀念醫院林口分院人員向警方通報有民眾受
    有槍傷，而當時受有槍傷正在醫院接受治療之甲○○於同日
    下午5時許，警方對其製作詢問筆錄時，其雖在有偵查犯罪
    權限之機關尚不確知其持有上開槍、彈前，向據報前往調查
    之臺北縣政府警察局中和分局偵查員陳正雄供承持有上述槍
    、彈之犯行，並委由其女友謝宜臻帶同警方前往臺北縣永和
    市○○路○段175號旁花圃內，從中起出甲○○所持有之改造
    槍枝1支及不具殺傷力之子彈3顆（送鑑時試射子彈1顆，尚
    餘子彈2顆），然甲○○經原審合法傳喚，竟無正當理由未
    到庭接受裁判，且經原審囑託拘提亦未拘獲，原審法院依法
    發布通緝後，始於94年7月9日上午6時50分許，在臺北市中
    山區○○○○○路口為警緝獲到案。
三、案經臺北縣政府警察局中和分局報請臺灣板橋地方法院檢察
    署檢察官偵查起訴。
    理  由
一、上訴人即被告甲○○對於上揭時地未經許可，無故持有可發
    射子彈具殺傷力之改造槍枝，及持有具殺傷力子彈之犯罪事
    實，於偵查、原審及本院審理中坦承不諱，並經證人即被告
    女友謝宜臻、臺北縣政府警察局中和分局偵查員陳正雄分別
    於警詢、原審審理中證述屬實，復有改造手槍1支（內含彈
    匣1 個）扣案可證。而該改造玩具手槍1支（含彈匣1個），
    經送內政部警政署刑事警察局鑑定，結果認為：「一、送鑑
    手槍壹支（槍枝管制編號00 00000000），認係仿ＷＡＬＴ
    ＨＥＲ廠ＰＰＫ／Ｓ型半自動手槍製造之玩具手槍換裝土造
    金屬槍管而成之改造玩具手槍，機械性能良好，可擊發適用
    子彈，具有殺傷力‧‧‧」等語，有該局92年7月23日刑鑑
    字第0920106837號槍彈鑑定書1份在卷可稽（參見偵查卷第
    17頁至第22頁、第23頁至第28頁）。又被告確於92年6月5日
    因左大腿貫穿傷之槍傷，至長庚紀念醫院林口醫院急診、住
    院治療，其傷勢研判係子彈自左鼠蹊部外緣進入，並從左大
    腿上段內側出去等情，亦有該醫院94年8月18日（94）長庚
    院法字第0784號函附卷可憑（參見訴緝卷第54頁），足徵該
    改造手槍及其所擊發之改造子彈，顯然足以貫穿人之身體，
    均認具有殺傷力無訛。
二、被告究係拾獲上開槍、彈時，或其持該槍、彈欲與人理論時
    誤觸板機而誤傷自己一節，被告於警詢時固供稱：伊於92年
    6月3日在臺北市○○○路與延吉街口之「雅宴ＰＵＢ」遭人
    毆傷，並於同月5日凌晨3時許攜帶上開槍、彈欲與人理論，
    而在臺北縣中和市○○路49巷9號前，其拿槍時不小心誤觸
    板機而傷到自己云云。惟被告於偵查、原審及本院審理中均
    供述：伊是撿到上開槍、彈時，因把玩時，槍枝走火而受傷
    的等情。足徵被告就槍枝在何種情況下擊發一節，其自白顯
    有前後不一之瑕疵，而遍觀全卷並無被告在臺北市「雅宴Ｐ
    ＵＢ」遭人毆傷，或其在中和市○○路49巷9號前誤觸板機
    擊發槍枝因而受傷等相關事證，足以佐證被告於警詢之自白
    與事實相符。而被告於審理中供承其於92年6月5日凌晨2時
    許，在臺北縣中和市與永和市交界處之國小外之草叢拾獲扣
    案槍、彈，並予以把玩該槍枝時誤觸板機擊發因而打傷自己
    等情，亦難認與社會常情相悖，且被告既已坦承持有具殺傷
    力之改造槍、彈犯行，殊無就該槍枝如何擊發故作不實陳述
    之理，是為被告有利之認定，堪認被告係於92年6月5日凌晨
    2時許拾獲槍枝時誤觸板機擊發其中一顆具有殺傷力之子彈
    而受傷。起訴意旨認被告係94年6月4日凌晨2時許，拾獲扣
    案槍、彈，並於同月5日凌晨3時許，其持該槍彈欲前去臺北
    市「雅宴ＰＵＢ」找人尋仇，途經中和市○○路49巷9號前
    不慎誤觸板機而射傷自己等節，尚非足採。
三、按自首，係以對於未發覺之犯罪自首而受裁判為要件，故犯
    罪行為人應於有偵查犯罪職權之公務員未發覺犯罪事實或犯
    罪人之前自首犯罪，且接受裁判，兩項要件兼備，始得依刑
    法第62條前段自首之規定減輕其刑（參見最高法院86年度臺
    上字第1951號判決）。查查獲被告持有改造槍枝之臺北縣政
    府警察局中和分局偵查員陳正雄於原審審理中證述：扣案槍
    枝放置地點是被告告訴我們後，我們去到槍枝放置處，再去
    找槍，而被告供述其持有改造槍枝前，我們不知道被告有持
    有改造槍枝的事情，是被告先主動告訴我們後，我們才知道
    並查獲其持有槍枝等語；且觀之證人謝宜臻於警詢時供證：
    被告因持槍不小心打到自己，現送醫救治中，被告係於92年
    6 月5日下午5時30分許告訴伊槍枝放置地點，而伊於同日下
    午7時20分許，帶同警方至永和市○○路○段175號旁花圃取
    槍等情，固足以認定被告持有上開改造槍枝犯罪後，於未被
    有偵查權之機關或公務員發覺前，其先主動向據報前往醫院
    處理民眾槍傷之臺北縣政府警察局中和分局偵查員陳正雄供
    承其持有改造槍枝之犯行，並委由證人謝宜臻帶同警方前去
    丟置槍枝現場起出前開改造槍枝及不具殺傷力之子彈等事實
    。惟查被告於警詢、原審審理中始終供稱其住所為「臺北縣
    新店市○○路102巷30弄38號」，嗣經原審向被告前開之住
    所地送達，通知被告到庭，被告均未到庭，且經原審囑託臺
    灣臺北地方法院檢察署派警前往上址拘提亦未拘獲，有該檢
    察署92年12月18日北檢茂金92助1727號函附卷可憑（參見原
    審卷第37頁），被告既於警方前往長庚紀念醫院林口醫院進
    行詢問時自動告知其持有槍、彈，並於92年8月11日經檢察
    官訊問後飭回，顯見被告已明知其有案件待法院審理，乃被
    告經原審依法傳喚、拘提無著，嗣經依法通緝，被告始於94
    年7月9日上午6時50分許，在臺北市中山區○○○○○路口
    為警緝獲到案，是被告於原審審理中既已逃匿，即無接受裁
    判之意思，核與刑法第62條前段規定之要件不合，被告及其
    辯護人辯解被告行為合於自首減輕其刑之規定，並無足採。
    本案事證明確，被告無故持有可發射子彈具殺傷力之改造槍
    枝，具有殺傷力子彈之犯行堪予認定。
四、查被告行為後，槍砲彈藥刀械管制條例業於94年1月26日修
    正公布施行，於同年月28日生效，原第11條未經許可持有其
    他可發射子彈具殺傷力之槍砲罪刪除，改列於修正之第8條
    第4項，而持有前開手槍部分法定刑由1年以上7年以下有期
    徒刑，併科新臺幣（下同）700萬元以下罰金，修正為3年以
    上10年以下有期徒刑，併科700萬元以下之罰金，比較修正
    前後，以修正前之舊法較有利於被告，被告持有槍枝部分，
    依刑法第2條第1項但書規定，應適用修正前之槍砲彈藥刀械
    管制條例第11條第4項之規定處罰（惟持有子彈部分，槍砲
    彈藥刀械管制條例第12條第4項則未修正，併予敘明）。
五、核被告所為，係犯修正前槍砲彈藥刀械管制條例第11條第4
    項之未經許可持有可發射子彈具殺傷力之改造槍枝罪，及槍
    砲彈藥刀械管制條例第12條第4項之未經許可持有具殺傷力
    之子彈罪。又被告係基於一個持有之犯意，同時持有可發射
    子彈具殺傷力之改造槍枝、具殺傷力之改造子彈，其以一行
    為觸犯二罪名，為想像競合犯，應依刑法第55條之規定，從
    一重論以94年1月26日修正前槍砲彈藥刀械管制條例第11條
    第4項之未經許可，持有可發射子彈具有殺傷力之改造槍枝
    罪。又被告不合刑法第62條減刑之規定，前已敘明，故不予
    減輕其刑。另起訴書雖僅就被告持有上開改造槍枝之犯行提
    起公訴，然檢察官就犯罪事實一部起訴者，其效力及於全部
    ，本件被告持有具殺傷力改造子彈1顆之犯罪事實，與前揭
    論罪科刑之持有具殺傷力改造槍枝部分，有想像競合犯之裁
    判上一罪關係，已如前述，且經公訴檢察官於審理中就起訴
    犯罪事實陳明擴張為持有具殺傷力改造槍枝1支及具殺傷力
    之改造子彈1顆部分，本院自應就屬於裁判上一罪之持有具
    殺傷力改造子彈部分一併加以審理。
六、原審審酌被告前有如事實欄所載之犯罪科刑紀錄（有本院被
    告全國前案紀錄表可按），足認其素行不佳，其犯罪之動機
    、目的、手段，持有殺傷力之改造槍枝、子彈對於社會秩序
    所生之危害，及其犯罪後在有偵查權之機關或公務員發覺前
    即向承辦偵查員坦承犯行，並委由謝宜臻帶同警方前去取出
    扣案槍枝之態度等一切情狀，適用修正前槍砲彈藥刀械管制
    條例第11條第4項、槍砲彈藥刀械管制條例第12條第4項，刑
    法第11條前段、第2條第1項但書，罰金罰鍰提高標準條例第
    2條，現行法規所定貨幣單位折算新臺幣條例第2條，判處被
    告有期徒刑1年3月，併科罰金新臺幣5萬元，並諭知罰金如
    易服勞役時，以銀元300元即新臺幣900元折算1日之標準。
    再以扣案之仿ＷＡＬＴＨＥＲ廠ＰＰＫ／Ｓ型半自動手槍製
    造之玩具手槍換裝土造金屬槍管而成之改造手槍壹支（含彈
    匣壹個；槍枝管制編號0000000000號），為違禁物，不問屬
    於犯人與否，依刑法第38條第1項第1款宣告沒收。另具殺傷
    力之子彈一顆（即擊發貫穿被告左大腿之子彈），已擊發而
    滅失，而扣案不具殺傷力之子彈三顆（送鑑時試射子彈一顆
    ，尚餘子彈二顆），並非違禁物，有前開槍彈鑑定書可稽，
    且無證據足以證明上開扣案子彈係供被告持有改造槍枝之犯
    行所用之物，是上開子彈不予宣告沒收。再以被告被訴侵占
    遺失物部分，已罹於時效，不另為免訴之諭知，於理由中敘
    明（詳如後述），經核並無不合。
七、被告提起上訴，指因未收到傳喚通知書，始未出庭，指摘原
    審未審酌該情，即以伊未依期出庭，未符合自首要件而不予
    減輕其刑，實有違誤，並陳稱於92年8月11日經檢察官訊問
    後，在家中等候傳票期間，收到另案裁定，誤認為係本案判
    決，認本案已經結案，乃於92年9月離開臺北縣住處而至臺
    北市租屋工作，並因另案於93年3月10日入監服刑，而於94
    年5月2日出監，期間並無收到傳喚之通知，因而不知已經傳
    喚、拘提及遭通緝之情事，並非不願接受裁判云云。經查：
    原審依被告呈報地址，合法傳喚被告到庭（二份傳票於92年
    9 月17日、同年10月8日分別寄存送達，加計10日之生效期
    限，其傳喚合法），惟被告屆時並未於92年9月30日及92 年
    10月29日到庭，亦未呈報未到庭之正當理由，均有原審卷附
    之筆錄、送達證書可證（見原審卷第11頁、第13頁至第14頁
    、第22頁、第25頁至第26頁）。又被告因另案於93年3月10
    日入監服刑，均係於兩次合法傳喚、拘提及通緝之後，且被
    告誤認本案已經結案，而離開住處至他處租屋工作，惟未呈
    報其住居所，顯係因可歸責於己之自身因素致未接獲通知書
    ，此應歸責於其本人，原審未依刑法第62條前段規定減輕其
    刑，並無不當，被告上訴，為無理由，應予駁回。
八、公訴意旨另以：被告甲○○於92年6月4日凌晨2時許，在臺
    北縣永和市某停車場內，拾獲上開具殺傷力之改造槍枝1 支
    及不具殺傷力之改造子彈3顆（起訴書誤載為4顆），竟意圖
    為自己不法之所有，將之侵占入己，因認被告甲○○此部分
    行為另涉犯刑法第337條侵占遺失物罪嫌云云。
九、按案件時效已完成者，應諭知免訴之判決，刑事訴訟法第30
    2條第2款定有明文。次按刑法第337條第1項之侵占遺失物罪
    ，其法定最重本刑為500元以下罰金，依刑法第80條第1項第
    5 款規定，其追訴權時效期間為1年，惟其追訴權時效如依
    法律之規定，偵查、起訴或審判之程序，不能開始或繼續時
    ，停止其進行，其時效之停止，自停止原因消滅之日起與停
    止前已經過之期間，一併計算，停止原因繼續存在之期間，
    如達於上開1年追訴權時效期間4分之1（即3月）時，其停止
    原因視為消滅，刑法第80條第1項第5款、第83條分別定有明
    文，又前開停止時效進行之事由，包括因被告通緝致審判程
    序不能開始或繼續之情形，亦經司法院29年院字第1963號著
    有解釋。
十、經查被告被訴於92年6月4日另犯前開侵占遺失物罪，其追訴
    權時效為1年，惟須加計檢察官開始偵查（92年6月10日），
    迄原審發布通緝日92年12月24止之期間為6月14日，此期間
    不生時效進行之問題，再加計因被告通緝，致本案審判程序
    不能開始，而停止追訴權時效進行持續所達上開追訴權時效
    期間之4分之1（即3月），是被告另犯前開侵占遺失物罪之
    追訴權時效已於94年3月18日即已完成，惟被告迄94年7 月9
    日始為警緝獲歸案，其所犯上開侵占遺失物之追訴權已因時
    效完成而消滅，就被告此部分犯行自難再予追訴，依照前開
    說明，原應諭知免訴之判決，惟因公訴人認此部分犯行與上
    開論罪科刑部分有想像競合犯之裁判上一罪關係，原審不另
    為免訴之諭知，亦無不合，附此敘明。
據上論斷，應依刑事訴訟法第368條，判決如主文。
本案經檢察官張秋雲到庭執行職務。
中　　華　　民　　國　　94　　年　　12　　月　　6 　　日
                  刑事第十四庭審判長法  官  張連財
                                    法  官  楊照男
                                    法  官  林明俊
以上正本證明與原本無異。
如不服本判決，應於收受送達後十日內向本院提出上訴書狀，其
未敘述上訴之理由者並得於提起上訴後十日內向本院補提理由書
（均須按他造當事人之人數附繕本）。
                                    書記官  蕭進忠
中　　華　　民　　國　　94　　年　　12　　月　　9 　　日
附錄本案論罪科刑法條全文：
修正前槍砲彈藥刀械管制條例第11條第4項
未經許可，持有、寄藏或意圖販賣而陳列第1項所列槍砲者，處
1年以上7年以下有期徒刑，併科新臺幣7百萬元以下罰金。
槍砲彈藥刀械管制條例第12條第4項
未經許可，持有、寄藏或意圖販賣而陳列子彈者，處5年以下有
期徒刑，併科新台幣3百萬元以下罰金。
